【裁判字號】    92,簡上,587
【裁判日期】    921120
【裁判案由】    業務侵占
【裁判全文】
臺灣高雄地方法院刑事判決                        九十二年度簡上字第五八七號
    上  訴  人  甲○○
    即  被  告
右列上訴人因業務侵占案件，不服本院高雄簡易庭於中華民國九十二年九月一日所為
九十二年度簡字第一三四二號第一審判決（聲請簡易判決處刑案號：九十二年度偵緝
字第三０號），提起上訴，本院合議庭依通常程序為第一審判決如左：
    主  文
原判決撤銷。
甲○○意圖為自己不法之所有，而侵占對於業務上所持有之物，處有期徒刑陸月，如
易科罰金，以佰元折算壹日。緩刑參年。
    事  實
一、甲○○自民國九十一年三月十八日起，任職於高雄市○○區○○街二五三號「威
    凱實業有限公司」（下稱威凱公司），擔任業務員，負責送貨及收款業務，為從
    事業務之人。竟意圖為自己不法之所有，於九十一年九月二十三日，將當日本於
    業務員職務而向威凱公司之客戶「楠茂裝潢行」收取之貨款新臺幣（下同）四萬
    一千三百三十二元，變易持有為所有之意，未將貨款繳回威凱公司而占為己用，
    並即離職不知去向，嗣經威凱公司發現甲○○未繳回上開貨款，始查知上情。
二、案經高雄市政府警察局三民第二分局報請臺灣高雄地方法院檢察署檢察官聲請簡
    易判決處刑。
    理  由
一、訊據被告甲○○對於右揭擔任告訴人威凱公司之業務員，負責送貨及收款業務，
    並於九十一年九月二十三日本於業務員之職務，向威凱公司之客戶「楠茂裝潢行
    」收得貨款四萬一千三百三十二元，且該筆貨款並未繳回威凱公司等情，固均為
    坦承，惟否認有侵占犯行，並辯稱：我先前曾積欠二家地下錢莊債務未還，而於
    九十一年九月二十三日收得上開貨款後，遇上其中一家地下錢莊之人員，在該地
    下錢莊人員之逼迫毆打下，上開貨款遭其拿走云云。經查右開事實，業經告訴人
    之代表人蔣榮三指訴綦詳，並有告訴人出賣貨物予「楠茂裝潢行」之八月份對帳
    明細單一份可稽【見臺灣高雄地方法院檢察署九十一年度偵字第二六０三四號偵
    查卷（下稱九十一年偵字第二六０三號卷）第十五頁】。被告雖有前開辯詞云云
    ，惟其坦稱並未將遭地下錢莊人員強取貨款之事報警，亦未向威凱公司回報等語
    ，且亦未見其就此提出任何證據資料為佐，衡情上開貨款若確遭地下錢莊之人強
    取拿走，被告縱因害怕而不敢報警，亦不至於都不向告訴人回報，而默不吭聲並
    旋即離職逃逸為是，故被告所辯云云，無可為採。按被告身為告訴人之業務員，
    明知負有收取貨款繳回告訴人之職務，竟仍將所收取之貨款未繳回告訴人而占為
    己用，其存有意圖為自己不法所有之侵占犯意及行為，應至為彰顯。從而，本件
    事證明確，被告犯行洵堪認定。
二、核被告所為，係犯刑法第三百三十六條第二項之業務侵占罪。原審予以論罪科刑
    ，固非無見，然裁判上一罪之案件，其一部分犯罪不能適用簡易程序者，全案應
    依通常程序辦理之，又對於簡易判決之上訴，認案件有刑事訴訟法第四百五十二
    條所指不得適用簡易判決處之情形者，應撤銷原判決，逕依通常程序為第一審判
    決（法院辦理刑事訴訟簡易程序案件應行注意事項第八點、第十四點規定意旨參
    照），再應為無罪判決之諭知者，係不得適用簡易程序，刑事訴訟法第四百五十
    二條定有明文。原審就檢察官指稱被告尚有將業務上持用之告訴人所有車牌號碼
    ＸＺＨ－六八二號機車（下稱ＸＺＨ－六八二號機車）一併侵占之部分，業認為
    無從證明該部犯罪，則該部自應不另為無罪之諭知，始為允當，且檢察官指稱被
    告同時侵占前開貨款及ＸＺＨ－六八二號機車之實質上一罪關係之行為，因其中
    侵占機車之部分係無從證明犯罪而不能適用簡易程序之故，本件自應適用通常程
    序辦理，方為適法，惟原審判決就上開檢察官所指侵占機車而無從證明犯罪之部
    分，僅予以更正而非不另為無罪之諭知，復未改依通常程序而逕依簡易判決處刑
    ，業有未洽，故被告以否認侵占犯行為由提起上訴，固為無理，然因原判決有可
    議之處，且本件有該當刑事訴訟法第四百五十二條所指之情形，自應由本院依刑
    事訴訟法第四百五十五條之一第三項之規定，準用同法第三百六十九條第二項之
    規定，將原判決撤銷並另依第一審通常程序為第一審判決。爰審酌被告為一己之
    私利，侵占他人之金錢，業已侵害他人之財產權，然念其侵占金額非高，危害尚
    非稱大，且犯後坦承大部事實，犯後態度堪認良好等一切情狀，量處如主文所示
    之刑，並諭知易科罰金之折算標準。再查被告先前未曾受有期徒刑以上刑之宣告
    ，有臺灣高等法院被告全國前案紀錄表及臺灣高雄地方法院檢察署刑案資料查註
    紀錄表可參，素行良好，且業與告訴人達成賠償之和解，有和解書一份可憑（見
    臺灣高雄地方法院檢察署九十二年度偵緝字第三十號偵查卷第二十頁），而告訴
    人之代表人蔣樂山亦當庭表示被告之姐願支付剩餘未給付之和解賠償金，並願原
    諒被告等語（見上訴卷第二十五頁），堪認被告有相當之悔悟，信經本次偵審程
    序，當知所警惕而無再犯之虞，本院認暫不執行其刑為當，爰併予以諭知緩刑三
    年，用啟自新。
三、檢察官另認被告尚有將業務上持用之告訴人所有ＺＨ－六八二號機車一併侵占入
    己之業務侵占行為等語，然被告堅詞否認，並辯稱：九十一年九月二十三日當天
    ，我將ＺＨ－六八二號機車停放在高雄市○○路附近，因躲地下錢莊之追債而離
    職逃至嘉義藏匿，但有叫我母親通知告訴人之人員去上址牽車，我並無侵占該機
    車之意圖等語，核與告訴代表人蔣樂山於偵訊及原審調查時陳稱：事發後約一個
    月，被告母親有打電話給我，表示機車停在八德路電信局走廊上叫我去取回，我
    去取回時，機車上面灰塵很厚，被告應沒有侵占意圖等語相符（見九十一年偵字
    第二六０三號卷第十四頁，原審審理卷第三十七頁），該機車外觀既已囤積灰塵
    ，顯見已有一段時間未有人騎用，衡情被告果有侵占意圖，其自應留供己騎乘使
    用，實無將該機車棄置該處之理，足徵被告上開所辯，應非子虛，堪予採信，此
    外復無其他積極證據足資證明被告有何侵占機車之犯行，是檢察官此部分所認，
    容有誤會，然因檢察官認此與前揭成罪部分，係本於同一個侵占行為所為，爰不
    另為無罪之諭知，附此敘明。
據上論斷，依刑事訴訟法第四百五十五條之一第三項、第四百五十二條、第三百六十
九條第一項前段，刑法第三百三十六條第二項、第四十一條第一項前段、第七十四條
第一款，罰金罰鍰提高標準條例第一條前段、第二條，判決如主文。
中      華      民      國    九十二    年     十一     月     二十     日
                                      臺灣高雄地方法院刑事第三庭
                                          審判長法  官    黃仁松
                                                法  官    高思大
                                                法  官    陳威龍
右正本證明與原本無異。
如不服本判決，應於判決送達後十日內，向本院提出上訴狀。
                                                書記官    張家瑜
中      華      民      國    九十二    年     十一     月     二十一   日
【附錄本判決論罪科刑法條】
中華民國刑法第三百三十六條第二項：
  對於業務上所持有之物，犯前條第一項之罪者，處六月以上五年以下有期徒刑，得
  併科三千元以下罰金。


司法院資訊處製作；財團法人民間司法改革基金會備份。
